【裁判字號】    95,台上,3771
【裁判日期】    950713
【裁判案由】    常業竊盜
【裁判全文】
最高法院刑事判決            九十五年度台上字第三七七一號
    上  訴  人  甲○○
                        （另案在台灣彰化監獄執行）
    選任辯護人  楊志航律師
上列上訴人因常業竊盜案件，不服台灣高等法院台中分院中華民
國九十五年三月二十八日第二審判決（九十四年度上訴字第二二
三八號，起訴案號：台灣彰化地方法院檢察署九十四年度偵字第
五二一號），提起上訴，本院判決如下：
    主  文
上訴駁回。
    理  由
按刑事訴訟法第三百七十七條規定：上訴於第三審法院，非以判
決違背法令為理由不得為之，是提起第三審上訴，應以原判決違
背法令為理由，係屬法定要件，如果上訴理由狀並未依據卷內訴
訟資料具體指摘原判決不適用何種法則或如何適用不當，或所指
摘原判決違法情事顯與法律規定得為第三審上訴理由之違法情形
不相適合時，均應認其上訴為違背法律上之程式，予以駁回。本
件原判決維持第一審依民國九十四年二月二日修正，自九十五年
七月一日施行前之刑法第三百二十二條論處上訴人甲○○共同以
竊盜罪為常業罪刑（累犯，處有期徒刑二年十月，並於刑之執行
前令入勞動場所強制工作三年），駁回上訴人在第二審之上訴，
已詳敘所憑之證據及認定之理由；從形式上觀察，原判決並無違
背法令之情形。上訴人之上訴意旨略稱：(一)上訴人並未參與竊盜
行為，原判決認上訴人為竊盜集團成員，但於事實欄未明確記載
上訴人與集團成員間如何犯意聯絡，於理由內亦未說明，僅以上
訴人就下手行竊與事後分贓之分工模式有所認識為據，又原判決
於事實欄對於如何行竊、解體等有關犯罪方法、態樣等與適用法
律有關之事項亦未明確記載，均有違誤。(二)原判決認定上訴人與
梁峰晟僱用郭靜雄等六人解體贓車，但係由何人僱用，有何證據
？原判決未予說明，有理由不備之違法。(三)上訴人於偵查及第一
審供述，僅以上訴人名義承租解體工廠；而向劉宗厚購買贓車並
解體之主謀為梁峰晟等語。參與解體之郭靜雄於原審亦供稱係梁
峰晟通知其前往解體，並由梁峰晟支付報酬，上訴人負責取走零
件等語。另行竊之張宏嘉、蕭奮聰於偵查中供稱係由其等與劉宗
厚等共六人竊車，交予解體工廠解體。依上開供述，上訴人未參
與行竊，應僅成立贓物罪，原判決對上開有利之證據未詳為審酌
，遽認上訴人係犯常業竊盜罪，有證據調查未盡之違法。(四)檢察
官於第一審審理中陳明，起訴係指上訴人自九十三年二月至同年
七月止參與犯罪，而原判決認定上訴人係參與至同年十月止，則
對於原判決附表壹所示編號第四四至第四六之犯行部分（犯罪時
間為同年九月至十月），有未受請求事項予以判決之違法。
惟查：一、按共同實施犯罪行為之人，在合同意思範圍以內，各
自分擔犯罪行為之一部，相互利用他人之行為，以達其犯罪之目
的者，即應對於全部所發生之結果，共同負責；又共同正犯之意
思聯絡，不限於事前有所協議，其於行為當時，基於相互之認識
，以共同犯罪之意思參與者，亦無礙於共同正犯之成立；且參與
分擔犯罪構成要件行為之共同正犯，對其事前有無參與犯罪之謀
議及如何謀議，無須嚴格證據證明，此與同謀共同正犯之情形不
同。原判決於事實欄認定上訴人與李榮洲、劉宗厚、陳信朋、陳
昱璇、蕭明進、張宏嘉、蕭奮聰（另案審理或偵辦中），基於常
業竊盜之犯意聯絡，組成竊車拆解零件販售集團，由上訴人承租
鐵皮屋作為竊車解體之工廠使用，另與梁峰晟僱用有犯意聯絡之
郭靜雄、林志民、朱志敏、羅文傑、范瑞光、崔玉榮等人（均另
案審理），從事贓車解體工作，由劉宗厚、陳信朋、陳昱璇、蕭
明進、張宏嘉、蕭奮聰等人，竊取如原判決附表壹所示之汽車，
再由上訴人、梁峰晟、郭靜雄、林志民、朱志敏、羅文傑、范瑞
光、崔玉榮等人分工拆解車體，解體後之汽車材料、零件載至李
榮洲之倉庫存放，再由李榮洲銷售等情。於理由欄說明上訴人對
上開事實，已迭為自白，且其自白與事實相符，堪以採信，並以
上訴人與下手行竊者間，各有分工模式，上訴人縱然未親自下手
行竊，然與下手竊車之成員間，就行竊與事後處分贓物之分工模
式有所認識，自應對於全部所發生之結果負全部責任，因認上訴
人應成立修正前刑法第三百二十二條常業竊盜罪，經核並無判決
理由不備、證據調查未盡等之違背法令情事。又原判決事實欄已
就上訴人參與之竊盜集團，自下手行竊、解體贓車、存放取得材
料及出售等犯罪詳為記載，於理由內亦詳為說明其認定所憑之證
據，至參與解體贓車之郭靜雄等人，係由何人僱用、支薪，解體
贓車部分是否由梁峰晟主謀，均係枝節，至參與行竊之張宏嘉、
蕭奮聰於偵查中供述其等竊車後交予解體工廠解體，均不足推翻
原判決就上訴人應就全部犯罪負共同正犯罪責之認定，尚難認其
等之供述，為有利於上訴人之證據。上訴意旨(一)至(三)係就原審採
證認事之適法職權行使及原判決已說明之事項，再為事實上之爭
執，均非適法之上訴理由。二、修正前之常業犯為實質上一罪，
原判決於理由欄二、已說明：「經公訴人於原審（第一審）準備
程序當庭確認起訴範圍僅包括附表編號1至9、編號13至15、編號
21至27、編號36至37、編號40至43等部分。雖上述起訴部分，未
能包含併辦部分及附表壹所示之其餘部分，然該部分仍包含於一
個常業竊盜罪中，基於審判不可分原則，本院（指原審）自應併
予審理」；經核於法並無不合，原判決要無上訴意旨(四)所指之有
未受請求事項予以判決之違法。其他上訴意旨並未依據卷內資料
具體指摘原判決究係如何違背法令，亦非適法之上訴理由。綜上
，應認上訴人之上訴違背法律上之程式，予以駁回。
據上論結，應依刑事訴訟法第三百九十五條前段，判決如主文。
中    華    民    國  九十五  年    七    月   十三   日
                      最高法院刑事第十二庭
                          審判長法官  林  永  茂
                                法官  洪  文  章
                                法官  蘇  振  堂
                                法官  蕭  仰  歸
                                法官  何  菁  莪
      本件正本證明與原本無異
                                      書  記  官
中    華    民    國  九十五  年    七    月   二十   日
                                                      J


司法院資訊處製作；財團法人民間司法改革基金會備份。
